臺灣板橋地方法院刑事判決　　　　　　　93年度易字第1244號
公　訴　人　臺灣板橋地方法院檢察署檢察官
被　　　告　丙○○
上列被告因詐欺案件，經檢察官提起公訴（93年度發查偵字第27
號），本院判決如下：
    主  文
丙○○意圖為自己不法之所有，以詐術使人將本人之物交付，處
有期徒刑陸月，如易科罰金，以參佰元折算壹日。
    事  實
一、丙○○係甲○○（原名曾珮娟）之友人，而甲○○與乙○○
    之妻姐謝雲月相識。於民國92年6 月2 日晚間9 時許，臺北
    縣政府警察局樹林分局（下稱樹林分局）員警前往乙○○開
    設於臺北縣新莊市○○路227 巷28號之「純金工業有限公司
    」，查獲乙○○非法雇用印尼籍外勞之情事，遂將乙○○帶
    回樹林分局調查，而於調查期間，乙○○唯恐喪失繼續雇用
    外勞之資格及遭致鉅額罰款，遂聯繫謝雲月，央請代為尋覓
    可私下解決此案之人，謝雲月則向甲○○（另經臺灣板橋地
    方法院檢察署檢察官為不起訴處分）提起此事，甲○○表示
    有認識臺北縣樹林地區警察之友人丙○○可代為處理。於同
    日晚間11時許，乙○○甫接受警方詢問完畢，步出樹林分局
    大門之際，謝雲月適帶同丙○○、甲○○二人與乙○○見面
    ，四人言談中丙○○得知上開乙○○非法雇用外勞情事，以
    及其有失去雇用外勞資格或遭受鉅額罰款之顧慮，竟意圖為
    自己不法之所有，向乙○○佯稱其與樹林分局警員甚為熟識
    ，乙○○只須支付新台幣（下同）14萬元之車馬費，其有辦
    法擺平此事等不實言詞，使當時憂心煩惱之乙○○誤認只要
    支出上開款項，即可成功疏通此案，進而於同年6 月5 日，
    委由其妻將14萬元，匯入丙○○所指定之其女黃雅惠台新國
    際商業銀行（下稱台新銀行）蘆洲分行00000000000000號帳
    戶，順利詐得上開款項，惟丙○○嗣後並未將上開14萬元用
    以轉託警界友人代為處理該案。迨於同年7 月24日，乙○○
    收受臺北縣政府北府勞動字第0920467385號就業服務法罰鍰
    處分書，並遭罰款15萬元，即電請丙○○返還前開匯款，詎
    丙○○仍不斷藉故拖延，乙○○始知受騙。
二、案經乙○○訴由臺灣板橋地方法院檢察署檢察官偵查起訴。
    理  由
壹、證據能力部分
一、按被告以外之人於審判外之言詞或書面陳述，除法律有規定
    者外，不得作為證據，刑事訴訟法第159 條第1 項定有明文
    ，此即學理上所稱「傳聞證據排除法則」。又被告以外之人
    於審判外之陳述，雖不符同法第159 條之1 至第159 條之4
    之規定，而經當事人於審判程序同意作為證據，法院審酌該
    言詞陳述或書面陳述作成時之情況，認為適當者，亦得為證
    據。當事人、代理人或辯護人於法院調查證據時，知有第15
    9 條第1 項不得為證據之情形，而未於言詞辯論終結前聲明
    異議者，視為有前項之同意，此則據同法第159 條之5 規定
    甚明。
二、而鑒於採用傳聞證據排除法則之重要理由之一，係因傳聞證
    據未經當事人之反詰問予以覈實，若當事人願放棄對原供述
    人之反對詰問時，原則上即可承認該傳聞證據之證據能力，
    而揆諸我國刑事訴訟法第159 條之5 之立法理由，除參照前
    述傳聞證據排除法則之基本法理外，亦參考日本刑事訴訟法
    第326 條之立法例，查日本刑事審判實務之運作，有關檢察
    官及被告均同意作為證據之傳聞書面材料或陳述，可直接援
    引該國刑事訴訟法第326 條作為傳聞例外之法律依據，僅在
    檢察官與被告不同意之情況下，乃須根據其他傳聞例外規定
    俾以斟酌該等書面材料或陳述是否具有證據能力，在當事人
    間無爭執之案件中，傳聞證據基本上均可依據前引規定提出
    於法院使用，據此，我國刑事訴訟法第159 條之5 之適用應
    可作同上之解釋。
三、本件證人即告訴人乙○○於警詢時之陳述、證人謝雲月、李
    阿富、連志鴻、黃國財於警詢、偵查中之證述、證人連明智
    、許宗和、黃國郡、曾瑞昌於偵查中之證詞、同案被告甲○
    ○於警詢中之陳述及其以證人身分於偵查中具結所為之證言
    ，固均屬傳聞證據；另卷附存款存入憑條、黃雅惠上開台新
    銀行帳戶交易明細、臺北縣政府就業服務法罰鍰處分書、乙
    ○○所寄發之存證信函等亦皆為被告以外之人在審判外所為
    之書面陳述，均屬傳聞證據，惟公訴人及被告就前開審判外
    之陳述，迄於言詞辯論終結前未為異議之聲明，而本院審酌
    彼等陳述作成時之情況，核無違法取證及證明力明顯過低之
    瑕疵，亦認為以之作為證據為適當，故依諸上開規定及說明
    ，前引傳聞證據，是否屬於傳聞之例外，無庸先行考量刑事
    訴訟法第159 條之1第2項、第159 條之2 、第159 條之4 等
    規定，得逕依同法第159 條之5 第1 項、第2 項之規定作為
    證據。
四、又證人甲○○於本院審理中到庭具結證稱其於92年10月、11
    月左右曾接獲李阿富之來電，李阿富對其告知被告丙○○曾
    交付其等一筆款項，後來因其等覺得麻煩，想要退錢予被告
    ，當時收錢之人將款項均放在李阿富處，只是要退之數額與
    原先乙○○支付之14萬元有一段差距等語，就李阿富是否確
    曾收受被告交付之款項之待證事實而言，證人甲○○該部分
    之證詞亦屬傳聞轉述，雖公訴人及被告就該等審判外之陳述
    ，迄於言詞辯論終結前亦均未為異議之聲明，然本院衡諸下
    列理由，認該等陳述不宜作為證據，於本案應無證據能力：
(一)、證人甲○○自承其與被告認識10年，曾經是男女朋友，其與
    被告之交情自非尋常，且其於本案偵查中具同案被告之身分
    ，其證言是否有偏頗或避重就輕之虞，本值商榷。
(二)、關於證人甲○○證述曾接獲李阿富之來電乙節，並無通聯紀
    錄或其他客觀事證足供佐證以擔保其可信性。
(三)、證人甲○○於93年2 ??2 日警詢時，原係陳稱其不知乙○
    ○匯款之14萬元是何人領取，亦不知被告收受該筆款項後作
    何用途，然於本院審判期日時，卻又表示知悉被告收受14萬
    元及曾接獲李阿富之來電等情，雖其就此種陳述前後不一之
    情狀，曾說明係因其案發時不清楚狀況，事後才逐漸瞭解本
    案之經過云云，但依其上開所述，其於92年10月、11月間即
    接獲李阿富之來電，然其於93年2 月22日警詢時，卻對曾接
    獲李阿富電話乙事隻字未提，且供稱對被告收受14萬元之用
    途完全不知，是證人甲○○是否確曾接獲李阿富如上內容之
    來電乙情，實顯有可疑，該等傳聞陳述核有證明力明顯過低
    之瑕疵。
貳、認定本案犯罪事實之證據及理由
一、訊據被告丙○○固坦承曾因謝雲月與甲○○從中介紹，於樹
    林分局外與乙○○見面，及收受乙○○所匯入黃雅惠上開台
    新銀行帳戶之14萬元等事實，惟否認有何詐欺取財之犯行，
    辯稱：伊跟乙○○原本不認識，係因謝雲月打電話稱有外勞
    之事情想拜託伊，因此伊才至樹林分局與乙○○見面。伊跟
    乙○○、謝雲月、甲○○在樹林分局門口談論乙○○非法雇
    用外勞之事，伊說伊無能為力，該處之警察伊也不認識。但
    後來謝雲月一直打電話給伊之好友甲○○，剛好隔天伊跟李
    阿富約在勇竹餐廳一起吃飯，伊問李阿富有無辦法，李阿富
    即說問問看，李阿富後來打電話找連志鴻過來，連志鴻到現
    場之後，因該外勞案件罰鍰數額是15萬到70萬之間，連志鴻
    遂稱向乙○○收取最低15萬之費用來解決此事，連志鴻說他
    有一個親戚在縣政府，可能可以關說一下，因此伊即向謝雲
    月稱需要15萬元之費用，後來謝雲月說太貴了，並砍價一萬
    元，因此乙○○匯14萬元至伊女兒黃雅惠之戶頭，伊拿到該
    筆款項之後，旋將錢提領予李阿富，事隔了大約一、二十天
    沒有消息，後來乙○○打電話詢問伊事情辦理之情形，伊將
    連志鴻之電話給他，請他直接與連志鴻聯絡，後來伊才知道
    連志鴻並沒有辦成此事，伊詢問李阿富，李阿富說他已將錢
    交給連志鴻，伊有去找連志鴻，但連志鴻一直拖著不肯處理
    。本案伊並無詐騙乙○○之意圖，係謝雲月他們一直拜託伊
    ，伊根本不認識警員等語。
二、經查：
(一)、上揭犯罪事實，業據證人即告訴人乙○○於警詢時證述：92
    年6 月2 日晚間9 時許，伊所經營之純金工業公司為樹林分
    局查獲一名非法外勞，伊不知如何處理，便以電話告知謝雲
    月，她隨即請被告與甲○○至樹林分局探望伊，筆錄完成後
    ，約當天23時伊與謝雲月要離開時，被告即在樹林分局外面
    告知伊說他認識許多樹林分局之警察，可以疏通該案，只是
    需要一些車馬費，伊當時因怕發生該案後，無法再繼續雇用
    外勞，因此即應允之，並於92年6 月5 日匯款14萬元至被告
    所指定之帳戶內，被告收到款項後一再向伊表示該案可以解
    決，既不會被罰也不會被刪除，到了92年7 月24日，伊收到
    臺北縣政府處分書才知遭詐騙。事後伊有告知被告事情未處
    理好，應該將錢退給伊，但被告一再推諉，置之不理甚至避
    不見面等語綦詳（見93年度發查他字第62號偵查第24頁至第
    27頁），核與證人謝雲月於警詢及偵查中證述之情節（見上
    開偵查卷第30頁至第32頁、第80頁至第82頁）相符。
(二)、乙○○曾依被告之指示，於92年6 月5 日匯款14萬元至被告
    之女黃雅惠台新銀行帳號00000000000000號帳戶之事實，除
    迭經被告於警詢、偵查及本院審理中自承不諱，並有台新銀
    行存款存入憑條1 紙、黃雅惠上開台新銀行帳戶交易明細（
    附於上開偵查第53頁、第55頁至第57頁）可稽，此部分至為
    明確。另乙○○因其非法雇用外籍勞工，最後仍遭臺北縣政
    府以其違反就業服務法第57條第1 款之規定，處以罰鍰15萬
    元乙節，亦有臺北縣政府北府勞動字第0920467385號就業服
    務法罰鍰處分書存卷可參（附於上開偵查卷第52頁）。
(三)、被告於本院準備程序中雖以前詞置辯，但其於警詢時先係辯
    稱：本案係因乙○○主動詢問是否有人與臺北縣政府主管機
    關人員熟識，可代為說情及減輕罰，並詢問伊需多少錢（含
    吃飯、走路工），伊有詢問友人李阿富稱大約需15萬元，伊
    即告知謝雲月，經謝雲月討價還價後言議為14萬元。伊於當
    日領取該筆款項後，即由李阿富介紹蘆洲分局警員連志鴻見
    面，並在蘆洲市○○路勇竹海產店吃中飯，當場有伊與李阿
    富、連志鴻、黃國財等人，連志鴻告知伊與臺北縣政府人員
    熟識，可處理這件事，伊即當場交付14萬元予連志鴻，且付
    完吃飯費用即離開，不知連志鴻有無分給在場之其他人。伊
    後來有向連志鴻詢問為何未處理好，並向連志鴻催討該筆款
    項，但連志鴻一直拖延。直至93年1 月左右，李阿富經友人
    轉告，該筆款項連志鴻已於92年12月左右將錢寄放予渠等語
    ；在偵查中又辯稱：當初乙○○係透過甲○○找伊過去，起
    先未講係何事，到了樹林分局才講係因外勞之事。當時伊未
    說伊認識一些人可解決該事，也未對乙○○稱需多少錢才能
    解決，係業主與分局四組組長直接談，他們本身就很熟，根
    本不需要伊介入。黃雅惠戶頭中之14萬元，係因有人一直透
    過甲○○找伊幫忙，伊拿這筆錢找李阿富疏通，匯款當天，
    伊即在勇竹餐廳將款項交給李阿富，在場的還有連志鴻、黃
    國財云云。是被告對於其係領取14萬元後，才由李阿富介紹
    連志鴻、黃國財等人至勇竹餐廳吃飯，抑或於其與連志鴻見
    面後，才向乙○○收取14萬元，又其究係將14萬元交予連志
    鴻或李阿富等節，先後陳述不一，其辯解已難憑採。
(四)、被告確曾向友人李阿富詢問是否有人與臺北縣政府主管機關
    人員或樹林分局之人熟識，可代為前往關心前揭外勞案件之
    偵辦進度，亦曾透過李阿富邀約臺北縣蘆洲分局二組助理教
    官連志鴻及臺北縣政府淡水分局刑事組偵查員黃國財一同於
    臺北縣蘆洲市勇竹餐廳用餐之情，固經證人李阿富、連志鴻
    與黃國財於警詢時及偵查中證述甚明，堪信屬實。惟被告、
    李阿富、連志鴻、黃國財於勇竹餐廳用餐之時，被告僅表示
    有朋友因外勞案件被查獲，需要請人處理，是否有人可代為
    前往瞭解狀況，適因連志鴻之叔叔連明智擔任樹林市代表會
    之主席，因此後來決定由連志鴻委託連明智向樹林分局四組
    承辦人員詢問，被告用餐當天並未提及要用錢擺平外勞之事
    ，亦未拿出現金或支票，李阿富與連志鴻均未自被告處收受
    14萬元等情，業據證人李阿富、連志鴻及黃國財於警詢、偵
    查中證述明確，互核一致。而事後連志鴻曾委請連明智向樹
    林分局人員詢問上開外勞案件偵辦進度，始知該外勞已被移
    送並等待遣返，連志鴻再將之轉告被告乙節，亦由證人連明
    智於偵查中及連志鴻於警詢、偵查中證述無訛，足認被告辯
    稱其已將乙○○支付之14萬元轉交予李阿富或連志鴻云云，
    並不足採。
(五)、另證人即樹林分局四組組長許宗和於偵查中到庭具結證以：
    伊不認識乙○○，在乙○○之案件到分局前，伊未見過他，
    乙○○未就其案件向伊關說或關切案情，沒有聽到承辦人員
    及案主打算用非法管道解決此事。證人即當時承辦乙○○前
    揭外勞案件之樹林分局警員黃國郡亦於偵查中證述：乙○○
    之案件係由伊承辦，當時乙○○來分局時，有關切案情與裁
    罰範圍，伊有告知乙○○裁罰屬於縣政府勞工局之職權，處
    理該案時，並未聽到有人提及要用私下管道擺平此案，伊不
    認識被告丙○○等語，核與證人曾瑞昌於偵查中所證稱：伊
    曾承辦乙○○非法雇用外勞一案，過程中乙○○未至分局表
    示要私下瞭解案情，伊亦不認識被告丙○○等語相合，俱徵
    被告所稱乙○○與樹林分局四組組長熟識，不須透過其代為
    疏通云云，亦非可採，且被告與樹林分局承辦乙○○非法雇
    用外勞案件之相關警員均非認識。
三、綜上，本件事證明確，被告犯行堪以認定。
參、論罪科刑之理由
??核被告丙○○所為，係犯刑法第339 條第1 項之詐欺取財罪
    。爰審酌被告曾因藏匿人犯案件，經臺灣高等法院於92年12
    月19日，以92年度上易字第1957號判處有期徒刑4 月確定（
    本案未構成累犯），有臺灣高等法院被告前案紀錄表在卷為
    據，並兼衡其犯罪之動機、目的、手段、所生危害、犯後態
    度等一切情狀，量處如主文所示之刑，併諭知易科罰金之折
    算標準，以資懲儆。
據上論斷，應依刑事訴訟法第299 條第1 項前段，刑法第339 條
第1 項、第41條第1 項前段，罰金罰鍰提高標準條例第1 條前段
、第2 條，判決如主文。
本案經檢察官楊仲農到庭執行職務。
中　　華　　民　　國　　94　　年　　7 　　月　　4　　日
                  刑事第七庭?審判長法  官　陳恒寬
                                    法  官　許必奇
                                    法  官　吳佳穎
以上正本證明與原本無異
如不服本判決應於送達後10日內向本院提出上訴狀
                                    書記官　呂妍旻
中　　華　　民　　國　　94　　年　　7 　　月　　6　　日
附錄本案論罪科刑法條全文：
刑法第339 條
意圖為自己或第三人不法之所有，以詐術使人將本人或第三人之
物交付者，處5 年以下有期徒刑、拘役或科或併科1 千元以下罰
金。
以前項方法得財產上不法之利益或使第三人得之者，亦同。
前二項之未遂犯罰之。
